臺灣高等法院刑事判決　　　　　　　　　　　　　　九十三年度上訴字第五二九號
　　上　訴　人　臺灣桃園地方法院檢察署檢察官
　　被　　　告　乙○○
右上訴人，因被告搶奪等案件，不服臺灣桃園地方法院，九十二年度易字第九七七號
，中華民國九十二年十二月十九日第一審判決（起訴案號：臺灣桃園地方法院檢察署
九十二年度偵字第八七八四號），提起上訴，本院判決如左：
    主  文
原判決關於判決乙○○搶奪無罪部分撤銷。
乙○○意圖為自己不法之所有，以詐術使人將本人之物交付，處拘役伍拾日，如易科
罰金，以佰元折算壹日。
其他上訴駁回。
上訴駁回部分（詐欺得利罪）所處拘役伍拾日，如易科罰金，以佰元折算壹日，與
撤銷改判部分所處之刑，應執行拘役玖拾日，如易科罰金，以佰元折算壹日。
    事  實
一、乙○○意圖為自己得財產上不法之利益，明知並無給付能力，竟於民國九十二年
    五月一日十七時許，在桃園縣桃園市○○○街一百九十巷口，攔停甲○○所駕駛
    牌照號碼八一九─ＬＰ營業用計程車，佯稱前往桃園縣大園鄉並付車資，甲○○
    不知其中有詐而陷於錯誤予以搭載，行經桃園縣大園鄉○○街之仁壽宮前時，乙
    ○○復另萌生意圖為自己不法之所有，以下車找朋友付車資為由囑甲○○停車，
    並以聯絡其朋友為由，使甲○○誤信為真，將其門號0000000000號摩
    托羅拉牌之行動電話一支借予乙○○，乙○○取得該行動電話後，旋即在車資新
    台幣（下同）六百元尚未支付之情況下，下車快步逃離現場，甲○○始知受騙，
    以此方法詐得六百元車資之財產上不法利益及詐得值約三千元之上開行動電話乙
    支，嗣乙○○於同日十九時許，前往桃園縣桃園市○○路四百八十三號林金龍經
    營之台灣通信行，以一千三百元讓售前開詐得之行動電話，經警依甲○○之指訴
    循線查獲。
二、案經桃園縣政府警察局大園分局報請臺灣桃園地方法院檢察署檢察官偵查起訴。
    理  由
一、右揭被告乙○○明知並無可供支付車資之款項，而於右揭時地攔搭被害人甲○○
    所駕駛之計程車前往桃園縣大園鄉，於途經桃園縣大園鄉○○街之仁壽宮前時，
    以下車找朋友付車資為由囑被害人甲○○停車，並以聯絡其朋友為由向被害人甲
    ○○借得右開行動電話一支，惟旋未付六百元車資之情況下，即下車並持該行動
    電話逃離現場，嗣並於右述時地將該行動電話以一千三百元讓售與林金龍經營之
    台灣通信行等情，業據被告乙○○於警詢、原審法院審理時及本院審理時坦承不
    諱，並經被害人甲○○指訴綦詳在卷，而被告將其向被害人甲○○詐得之上揭行
    動電話，以一千三百元讓售與林金龍經營之台灣通信行之事實，亦據證人林金龍
    於警詢時證述在卷，且有讓渡書影本乙份在卷可參，被告明知並無可供支付車資
    之金錢，竟仍攔搭被害人甲○○駕駛之計程車，復以與朋友聯絡為由，向被害人
    甲○○借得前揭行動電話，惟被告竟未付車資，並旋即下車逃離現場，是被告顯
    有不付車資及詐取該行動電話之不法所有意圖，應堪認定，事證明確，被告犯行
    洵堪認定。
二、核被告以詐術詐得車資之財產上不法利益，就此所為係犯刑法第三百三十九條第
    二項之詐欺得利罪，而被告右揭詐得行動電話乙支之行為，係犯刑法第三百三十
    九條第一項之詐欺取財罪，公訴人起訴被告於桃園縣大園鄉○○街之仁壽宮前，
    以下車找人為由，向被害人甲○○借得右揭行動電話，旋即開啟車門，趁被害人
    不及防備之際逃逸無蹤，而認被告就此取得行動電話之所為，係犯刑法第三百二
    十五條第一項之搶奪罪，惟查被告以與朋友聯絡為由，向被害人甲○○借得該行
    動電話，被害人甲○○因不知其中有詐，將該行動電話和平移轉與被告占有，是
    被告之持有該行動電話，並非出於被告以任何違背被害人意思之方法所致，即非
    被告趁被害人不及防備施以任何不法腕力所致，核與刑法搶奪罪之成立要件尚有
    未合，自難遽以搶奪罪相繩，然查右揭公訴人起訴被告如何自被害人取得行動電
    話之犯罪事實，核與本院認定被告如何自被害人詐得該行動電話之事實，其基本
    社會事實係屬同一，是檢察官就被告此部分犯行之起訴法條，既有未洽，應予變
    更。至被告所犯上開二罪，雖手段相似，但所犯二罪之罪名互異，犯罪構成要件
    不同，難認係基於概括犯意而犯同一罪名之罪，自不成立連續犯，而應予分論併
    罰。原審就被告上述自被害人甲○○取得行動電話之行為，亦認並非被告施以任
    何不法腕力所致，核與刑法搶奪罪之成立要件有別，自難以搶奪罪相繩，而認被
    告係以詐術使被害人甲○○陷於錯誤而交付行動電話，所為係犯刑法詐欺取財罪
    ，然以公訴人起訴之被告此部分搶奪犯行，其搶奪罪之構成要件與詐欺取財罪之
    成立要件不同，二罪之侵害性行為之內容亦不相同，且公訴人起訴係欲求法院就
    被告為搶奪罪判決，而非欲求法院就被告之詐欺犯行為判決，是認公訴人雖於起
    訴事實中有敘及被告藉故向被害人借得行動電話詐欺得手後逃離之事實，其社會
    事實雖相同，惟法律上並非屬同一，而以不得變更公訴人起訴法條，並就被告被
    訴搶奪犯行部分諭知無罪，然查公訴人起訴之事實既與原審法院認定之事實，其
    基本社會事實相同，依刑事訴訟法第三百條規定即應變更起訴法條而為被告詐欺
    取財罪之論斷，原審逕就公訴人起訴之搶奪罪為無罪判決，而未於基本社會事實
    相同之範圍內變更起訴法條而為論罪，自有未洽，檢察官上訴意旨就此部分指摘
    原審未變更起訴法條而為被告觸犯詐欺取財罪之有罪判決，竟判決被告搶奪部分
    無罪，適用法律顯有違誤，非無理由，則原判決關於被告被訴搶奪部分判決無罪
    既有可議，自應由本院予以撤銷改判，爰審酌被告之素行、犯罪之目的、手段、
    所詐得財物之價值，因而致生之危害及犯罪後坦承犯行等一切情狀，量處拘役五
    十日，並諭知易科罰金之折算標準。至原審就被告詐欺得利罪部分，援引刑法第
    三百三十九條第二項、第四十一條第一項前段及罰金罰鍰提高標準條例第一條前
    段、第二條之規定，並審酌被告犯罪之目的、手段、所詐得之財產上不法利益及
    犯罪後坦承犯行等一切情狀，量處拘役五十日，並諭知易科罰金之折算標準，經
    核認事用法，並無不合，檢察官上訴意旨雖併就此部分聲明不服原審判決，惟並
    未提出不服此部分判決之理由，是檢察官就此部分之上訴，尚難認有理由，應予
    駁回，並就上訴駁回部分與撤銷改判部分所處之刑，定其應執行刑如主文第四項
    所示。
據上論結，應依刑事訴訟法第三百六十八條、第三百六十九條第一項前段、第三百六
十四條、第二百九十九條第一項前段、第三百條，刑法第三百三十九條第一項、第四
十一條第一項前段、第五十一條第六款，罰金罰鍰提高標準條例第一條前段、第二條
，判決如主文。
本案經檢察官施慶堂到庭執行職務。
中　　　華　　　民　　　國　　九十三　　年　　　四　　　月　　　八　　　日
                              臺灣高等法院刑事第三庭
                                  審判長法  官  張  連  財
                                        法  官  林  明  俊
                                        法  官  張  傳  栗
右正本證明與原本無異。
檢察官就詐欺取財部分如不服本判決，應於收受送達後十日內向本院提出上訴書狀，
其未敘述上訴之理由者並得於提起上訴後十日內向本院補提理由書（均須按他造當事
人之人數附繕本）。
其餘均不得上訴。
                                        書記官  秦  慧  榮
中　　　華　　　民　　　國　　九十三　　年　　　四　　　月　　 十二 　　日
附錄：本案論罪科刑法條全文
中華民國刑法第三百三十九條：
意圖為自己或第三人不法之所有，以詐術使人將本人或第三人之物交付者，處五年以
下有期徒刑、拘役或科或併科一千元以下罰金。
以前項方法得財產上不法之利益或使第三人得之者，亦同。
前二項之未遂犯罰之。
